【裁判字號】    88,簡上,198
【裁判日期】    890322
【裁判案由】    清償債務
【裁判全文】
臺灣士林地方法院民事判決  八十八年度簡上字第一九八號
    上  訴  人  中國宗教文物協會
    法定代理人  甲○○
    訴訟代理人  馮欣伯律師
    被上訴人    泰宇廣告股份有限公司  設台北市○○街○段七二號十一樓
    法定代理人  乙○          .
    訴訟代理人  簡啟煜律師
    複代理人    林明輝律師
右當事人間清償債務事件，上訴人對於中華民國八十八年六月十四日本院士林簡易庭
八十七年度士簡字第一四八七號第一審判決提起上訴，本院判決如左：
    主      文
原判決廢棄。
被上訴人在第一審簡易之訴駁回。
第一、二審訴訟費用由被上訴人負擔。
    事      實
甲、上訴人方面：
  一、聲明：如主文第一項、第二項所示。
  二、陳述：除與原審宣示判決筆錄所載相同者茲予引用外，補稱：
            (一)上訴人未授權第三人賴文良使用如上證一所示「中國宗教文物協會」
              、「甲○○」印文，而係第三人賴文良擅自刻製該等「中國宗教文物
              協會」、「甲○○」印章後，以之偽造成如上證一所示授權書，蓋上
              訴人如授權第三人賴文良使用「中國宗教文物協會」、「甲○○」印
              章，必屬經內政部備案之印章。
            (二)被上訴人所提出之中國宗教文物協會八十六年十二月六日文物（生
              ）字第００一０號函，亦係由第三人賴文良偽造發文字號、內容，再
              加蓋如上證一所示「中國宗教文物協會」、「甲○○」印文而成，與
              上訴人所發中國宗教文物協會八十六年十一月二十八日文物（生）
              字第八六一０號函之發文字號、內容均不符。
            (三)第三人賴文良使用偽造之「中國宗教文物協會」、「甲○○」印文，
              及中國宗教文物協會八十六年十二月六日文物（生）字第００一０
              號函，擅自與被上訴人簽訂系爭車體內外廣告合約，乃無權代理，上
              訴人不負本人責任。
  三、證據：除援用原審之立證方法外，補提授權書、函等影本為證，並聲請訊問證
            人黃佳蓉。
乙、被上訴人方面：
  一、聲明：駁回上訴。
  二、陳述：除與原審宣示判決筆錄所載相同者茲予引用外，補稱：
            (一)被上訴人於原審即已提出中國宗教文物協會八十六年十二月六日文
              物（生）字第００一０號函，上訴人未於原審爭執該函之真正性，卻
              遲至第二審始辯稱該函係由第三人賴文良偽造云云，其所辯令人不能
              無疑。再者，上訴人迄未就第三人賴文良之偽造犯行提出告訴以保權
              益，與常理不符，且如上證一所示「中國宗教文物協會」、「甲○○
              」印章均非新品，可見如上證一所示「中國宗教文物協會」、「張統
              生」印章，確係上訴人交付予第三人賴文良供使用。
            (二)上訴人既承認委由第三人賴文良舉辦中國歷代文物博覽會，且上訴人
              之代表人亦有交付第三人賴文良身分證、全國性及區級人民團體立案
              證書、全國性及區級人民團體負責人當選證明書，則上訴人交付第三
              人賴文良已蓋妥「中國宗教文物協會」、「甲○○」印文，未填載發
              文字號、內容之中國宗教文物協會函，其意無非在授權第三人賴文良
              全權處理相關一切事宜，縱第三人賴文良自行填載中國宗教文物協會
              八十六年十二月六日文物（生）字第００一０號函之發文字號、內
              容，仍與上訴人授權本旨相符，上訴人仍應負本人責任（參見民法第
              一百六十七條）。至於內政部有否接獲中國宗教文物協會八十六年十
              二月六日文物（生）字第００一０號函，與上訴人應否負本人責任
              無關。
            (三)第三人賴文良於兩造訂約前，曾向被上訴人所屬業務員提示總指揮之
              識別證及如上證一所示授權書，被上訴人所屬業務員另有見及中國歷
              代文物博覽會職務分擔系統表，足令人相信第三人賴文良有權代理上
              訴人，故第三人賴文良代理上訴人與被上訴人訂立系爭車體內外廣告
              合約，乃有權代理或表見代理。
  三、證據：除援用原審之立證方法外，補提函、身分證、全國性及區級人民團體立
            案證書、全國性及區級人民團體負責人當選證明書、識別證、台灣省政
            府教育廳函、「中國歷代文物博覽會」職務分擔系統表等影本為證。
丙、本院依職權函內政部查詢有否接獲中國宗教文物協會八十六年十二月六日文物
    （生）字第００一０號函。
    理      由
一、被上訴人起訴主張上訴人前經由第三人賴文良代理，與被上訴人訂立車體內外廣
    告合約，嗣被上訴人依約製作刊登車體廣告後，上訴人竟拒不依約給付報酬，迄
    今尚積欠被上訴人報酬新台幣（下同）三十六萬一千零四十三元，為此被上訴人
    訴請上訴人給付三十六萬一千零四十三元，及自民國八十七年八月十二日起至清
    償日止，按年息百分之五計算之利息。上訴人則以其未授權第三人賴文良代理與
    被上訴人訂立車體內外廣告合約，上訴人自無依約給付被上訴人報酬之義務置辯
    。
二、經查：(一)被上訴人主張上訴人前經由第三人賴文良代理，與被上訴人訂立車體內
    外廣告合約等情，固據被上訴人提出車體內外廣告合約書、請款書回執單、中國
    宗教文物協會八十六年十二月六日文物（生）字第００一０號函、授權書、合
    約書等為證，並經證人賴文良到場作證。然上訴人自始否認授權第三人賴文良代
    理以與被上訴人訂立車體內外廣告合約，亦否認上開授權書所載「中國宗教文物
    協會」、「甲○○」印文為真正；證人賴文良雖到場證稱：「合約書之印鑑是被
    告（即上訴人）授權我使用的，廣告合約也是我簽的」云云，但細繹證人賴文良
    庭呈作為佐證之授權書影本僅載曰「本兩枚印章授權給賴文良先生全權使用舉辦
    中國歷代文物博覽會文物展覽業務上專用章」，本不足以認定上訴人確有授權第
    三人賴文良代理以與被上訴人訂立車體內外廣告合約之意，蓋依該授權書所載內
    容，僅得謂上訴人授權第三人賴文良於「舉辦中國歷代文物博覽會文物展覽業務
    上」使用印章而已，第三人賴文良不因此有逕自代理上訴人與被上訴人訂立車體
    內外廣告合約之權；況且證人賴文良提出之授權書所載「中國宗教文物協會」、
    「甲○○」印文，與被上訴人提出之中國宗教文物協會八十六年十二月六日文
    物（生）字第００一０號函所載「中國宗教文物協會」、「甲○○」印文相符，
    而證人黃佳蓉既證稱：「上證二（即中國宗教文物協會八十六年十二月六日文
    物（生）字第００一０號函）並不是上訴人發出的函，是因為第三人蕭豐洲與賴
    文良簽定原審證四之合約書時，賴文良表示必須有中國宗教文物協會的函才能申
    請，所以蕭豐洲等人向協會借了六個文號，所以上訴人有借給蕭豐洲六張蓋好大
    小章之函紙，發文號也是空白，但是有告訴他們（八六００一一）至（八六００
    一六）之文號，上證二之文號是（八六００一０）號，並不是在我們授權之範圍
    內」等語（參見本院八十八年九月十六日準備程序筆錄所載），可見中國宗教文
    物協會八十六年十二月六日文物（生）字第００一０號函所載「中國宗教文物
    協會」、「甲○○」印文未必真正，所載「授權兩枚印章給賴文良先生全權使用
    舉辦中國歷代文物博覽會文物展覽業務上專用章」亦與事實有所不符，從而載有
    相同授權旨趣與印文之上開授權書內容，亦難令人信其為真正。總之，單憑證人
    賴文良空言證稱其經上訴人授權使用如上開授權書所載「中國宗教文物協會」、
    「甲○○」印章云云，實不足以進而推定上訴人有授權第三人賴文良代理以與被
    上訴人訂立車體內外廣告合約。綜上所述，被上訴人主張之事實不足採信。(二)按
    「由自己之行為表示以代理權授與他人者，對於第三人應負授權人之責任，必須
    本人有表見之事實，足使第三人信該他人有代理權之情形存在」，最高法院六十
    年台上字第二一三０號判例著有明文，姑且不論上訴人否認其有授權第三人賴文
    良使用如上開授權書所載「中國宗教文物協會」、「甲○○」之印章，觀諸被上
    訴人所提出之第三人蕭豐洲、黃錦池、王文坤、邱一真等與第三賴文良簽立之合
    約書，或第三人甲○○與第三人賴文良簽立之合約書所載（參見原審卷第六十二
    頁至第六十六頁），均毫未提及上訴人為舉辦中國歷代文物博覽會，授權第三人
    賴文良使用上訴人之印章一節，而被上訴人所提出之中國宗教文物協會八十六年
    十二月六日文物（生）字第００一０號函與證人賴文良提出之授權書所載授權
    旨趣與印文，復難令人置信，已如上述，則上訴人應無「表見之事實，足使被上
    訴人信第三人賴文良有代理權之情形存在」，揆諸上開最高法院判例意旨，被上
    訴人主張上訴人應負表見代理之本人責任，亦無可採。
三、按「民事訴訟如係由原告主張權利者，應先由原告負舉證之責，若原告先不能舉
    證，以證實自己主張之事實為真實，則被告就其抗辯事實即令不能舉證，或其所
    舉證據尚有疵累，亦應駁回原告之請求」，最高法院十七年上字第九一七號判例
    著有明文。被上訴人既未能舉證證明上訴人確授權第三人賴文良代理以與被上訴
    人訂立車體內外廣告合約，或上訴人有「表見之事實，足使被上訴人信第三人賴
    文良有代理權之情形存在」，揆諸上開最高法院判例意旨，被上訴人基於車體內
    外廣告合約訴請上訴人給付報酬及利息，顯無理由，不應准許。原審判命上訴人
    給付被上訴人三十六萬一千零四十三元，及自八十七年八月十二日起至清償日止
    ，按年息百分之五計算之利息，於法尚屬不合。上訴意旨指摘原判決不當，求予
    廢棄改判，為有理由，自應由本院予以廢棄改判如主文第二項所示。
四、因本案事證已臻明確，兩造其餘主張陳述及所提之證據，均毋庸再予審酌，附此
    敘明。
五、據上論結，本件上訴為有理由，依民事訴訟法第四百三十六條之一第三項、第四
    百五十條、第七十八條，判決如主文。
中      華      民      國    八十九    年      三      月    二十二    日
                            臺灣士林地方法院民事第一庭
~B審判長法官  林恩山
~B法      官  王怡雯
~B法      官  傅文民
右為正本係照原本作成。
本判決不得上訴。
中      華      民      國    八十九    年      三      月    二十七    日
~B書  記  官  李明章


司法院資訊處製作；財團法人民間司法改革基金會備份。
